【裁判字號】    89,交訴,25
【裁判日期】    890713
【裁判案由】    遺棄等
【裁判全文】
臺灣板橋地方法院刑事判決                          八十九年度交訴字第二五號
    公  訴  人  臺灣板橋地方法院檢察署檢察官
    被      告  甲○○
    選任辯護人  蔡明熙律師
右列被告因遺棄等案件，經檢察官提起公訴（八十八年度偵字第二四○三六號），本
院判決如左：
    主  文
甲○○對於無自救力之人，依法令應扶助，而不為其生存所必要之扶助，處有期徒刑
捌月。緩刑年。
被訴過失傷害部分不受理。
    事  實
一、甲○○明知其未領有汽車駕駛執照，不得駕駛汽車，竟仍於民國八十八年十月十
    一日晚間駕駛車號ＥＤ－四八八六號自用小客車，沿臺北縣鶯歌鎮○○路之市區
    道路，由桃園縣八德市往鶯歌方向行駛，其後於同日晚上八時四十分許，駕車行
    經臺北縣鶯歌鎮○○路與德昌二街（起訴書誤繕為「德昌街」）七十巷三十二弄
    無號誌三岔路口時，本應注意該段道路畫有雙向禁止超車分向線，不得駛入來車
    之車道內超車，且行車速限為四十公里，況行經無號誌之交岔路口時，應減速慢
    行，作隨時停車之準備，而依當時情況又非不能注意，竟又疏未注意，以時速六
    、七十公里超速行駛，並越過禁止超車分向線駛入來車車道逆向超車，適有乙○
    ○騎乘車號ＧＫＪ－二五一號重型機車自對向車道駛來，甲○○閃煞不及，致其
    汽車左側車頭迎面擦撞及乙○○騎乘之機車，使乙○○人車倒地，因而受有左側
    手腕撕脫性外傷併尺動脈斷裂、左足第三、四、五蹠骨骨折等傷害（所涉過失傷
    害犯行部分，業據乙○○撤回告訴），而陷於為無自救力之人。詎甲○○肇事後
    明知已致人受傷，依法有採取救護或其他必要措施之扶助義務，竟因畏罪而未停
    車查看，扶助當時因傷已無自救力之乙○○送醫急救，反駕車加速逃逸，而不為
    其生存所必要之扶助。嗣經警於翌日（十二日）凌晨二時四十分許（起訴書誤繕
    為二十時四十分許），在臺北縣鶯歌鎮○○○路往第二公墓道路旁，尋得上開肇
    事車輛，始循線查獲甲○○。
二、案經乙○○訴由臺北縣警察局三峽分局報請臺灣板橋地方法院檢察署檢察官偵查
    起訴。
    理  由
甲、被告被訴遺棄、肇事逃逸等犯行部分：
一、訊據被告甲○○對於右揭時地無照駕車超速並違規超車而肇事致告訴人乙○○受
    傷之事實固供認不諱，惟矢口否認有遺棄、肇事逃逸之犯行，辯稱：伊肇事後當
    時有停一下，見告訴人雖倒在地上但無明顯傷勢，伊才離開，並無逃逸遺棄之情
    云云。然查，被告肇事未停車即速駛離肇事現場之事實，業據告訴人乙○○指訴
    甚詳，況被告於警訊、偵查中供稱：伊當時有看到告訴人受傷，但因一時害怕緊
    張，未停車救護及報案，即駛離現場逃逸等語（見偵查卷四頁反面、二十頁、二
    十一頁）明確，參諸被告汽車肇事後左側車頭擦撞毀損嚴重，有照片可徵，其焉
    有不知告訴人傷勢不輕，有待救護，且被告肇事後未將車駛回住處，反停放於偏
    僻道路旁，足見其顯有畏罪逃逸卸責之犯意甚明。又按汽車駕駛人，駕駛汽車肇
    事致人受傷或死亡，應即採取救護或其他必要措施，並向警察機關報告，不得駛
    離，道路交通管理處罰條例第六十二條第一項定有明文，足見被告肇事後依法令
    對受傷之告訴人有扶助之義務；再觀諸告訴人所受之左側手腕撕脫性外傷併尺動
    脈斷裂、左足第三、四、五蹠骨骨折等傷害，已致其無法站立行走，且因動脈斷
    裂而有失血不止之虞，若無旁人扶助就醫，恐因延誤未及就醫而致死，因此依告
    訴人當時所受傷勢觀之，其自應屬陷於為無自救力之人無訛。此外，復有道路交
    通事故調查報告表、診斷證明書及現場照片在卷可資佐證。是被告有肇事致告訴
    人傷害後逃逸、遺棄之犯行，事證明確，應堪認定。
二、核被告甲○○駕車肇事致人傷害逃逸、遺棄，所為係犯刑法第一百八十五條之四
    之肇事逃逸罪及同法第二百九十四條第一項之遺棄罪。被告一行為觸犯上開二罪
    ，該二罪保護法益互殊，係想像競合，應從保護個人生命、身體法益情節較重之
    遺棄罪處斷。另按道路交通管理處罰條例第八十六條第一項，就汽車駕駛人無駕
    駛執照駕車因而致人受傷或死亡，依法應負刑事責任者，有加重其刑至二分之一
    之規定，本件被告雖係無照駕駛，惟觀諸上開規定意旨係就駕駛人過失傷害或過
    失致死等犯行之加重規定，是被告此肇事逃逸、遺棄二罪犯行部分，即無上開加
    重規定之適用，附此敘明。爰審酌被告之素行、肇事逃逸、遺棄情節、對告訴人
    所生危害、業與告訴人和解及犯罪後態度等一切情狀，量處如主文所示之刑，以
    資懲儆。又查被告前未曾受有期徒刑以上刑之宣告，有臺灣高等法院檢察署刑案
    紀錄簡覆表在卷可按，其因一時失慮致犯本罪，經此教訓，當知戒惕，信無再犯
    之虞，且其業與被害人家屬和解，並有正當職業及家計負擔，本院認本判決所宣
    告之刑，以暫不執行為適當，爰併宣告緩刑三年，以勵自新。
乙、被告被訴過失傷害犯行部分：
一、按告訴乃論之罪，告訴人於第一審辯論終結前得撤回其告訴；又告訴經撤回者，
    應諭知不受理之判決，刑事訴訟法第二百三十八條第一項、第三百零三條第三款
    定有明文。
二、本件告訴人乙○○告訴被告甲○○右揭駕車肇事過失傷害犯行部分，起訴書認被
    告係觸犯刑法第二百八十四條第一項前段之過失傷害罪，依同法第二百八十七條
    前段之規定，須告訴乃論。惟此部分業據告訴人具狀撤回其告訴，有撤回告訴狀
    在卷可按，揆諸首開說明，且按被告所犯此過失傷害部分，與上開遺棄罪係不同
    之行為，犯意各別，行為互殊，自應分論併罰，另為不受理判決之諭知。
據上論斷，應依刑事訴訟法第二百九十九條第一項前段、第三百零三條第三款，刑法
第二百九十四條第一項、第一百八十五條之四、第五十五條、第七十四條第一款，判
決如主文。
本案經檢察官曾文鐘到庭執行職務
中      華      民      國    八十九    年      七      月     十三     日
                                    臺灣板橋地方法院交通法庭
                                        法  官  彭  全  曄
右正本證明與原本無異
如不服本判決應於送達後十日內向本院提出上訴狀
                                        書記官  梁  宜  庭
中      華      民      國    八十九    年      七      月     十四     日
附錄本案論罪科刑法條全文：
刑法第二百九十四條
  對於無自救力之人，依法令或契約應扶助、養育或保護而遺棄之，或不為其生存所
必要之扶助、養育或保護者，處六月以上五年以下有期徒刑。
  因而致人於死者，處無期徒刑或七年以上有期徒刑；致重傷者，處三年以上十年以
下有期徒刑。
刑法第一百八十五條之四
  駕駛動力交通工具肇事，致人死傷而逃逸者，處六月以上五年以下有期徒刑。


司法院資訊處製作；財團法人民間司法改革基金會備份。
